臺灣高等法院高雄分院刑事判決　　　　96年度交上易字第38號
上　訴　人　臺灣高雄地方法院檢察署檢察官
被　　　告　甲○○
　　　　　　　　　　　號
上列上訴人因被告過失致死案件，不服臺灣高雄地方法院95年度
交易字第620 號中華民國96年2 月2 日第一審判決（起訴案號：
臺灣高雄地方法院檢察署95年度調偵字第1106號），提起上訴，
，本院依簡式審判程序判決如下：
    主  文
上訴駁回。
    事實及理由
一、本件上訴人即被告甲○○（下稱被告）所犯係死刑、無期徒
    刑、最輕本刑為3 年以上有期徒刑以外之罪，渠於審理程序
    中就被訴事實為有罪之陳述，經審判長告知簡式審判程序之
    旨，並聽取公訴人、被告之意見後，本院認為適宜進行簡式
    審判程序，合先敘明。
二、本案經本院審理結果，認第一審判決認事用法及量刑均無不
    當，應予維持，除將(一)原判決事實欄第6 行至第8 行「甲○
    ○本應注意汽車行駛經過交叉路口時，駕駛人應遵守燈光號
    誌，並注意車前狀況，隨時採取必要之安全措施」更正為「
    甲○○本應注意汽車行駛經過交岔路口時，駕駛人應依標誌
    、標線之指示行車，並注意車前狀況，隨時採取必要之安全
    措施」(二)原判決第2 頁倒數第8 行「第102 條第1 項第10款
    」更正為「第102 條第1 項第11款」之外，餘均引用第一審
    判決書記載之事實、證據及理由（如附件）。
三、檢察官上訴意旨雖以：(一)被告所駕駛之D8-3247 號自用小貨
    車，平日係用以載運相關器材及藥草，供其從事民俗療法之
    需，本件事故發生前，被告復忙於競選林園鄉鄉民代表，該
    車亦做為運送競選文宣、器材之用，均係由被告本人駕駛，
    被告自應為從事駕駛業務之人，其所犯應為刑法第276 條第
    2 項業務過失致死罪。(二)被告案發迄今仍未與告訴人達成和
    解，足徵其犯後態度不佳，原審僅量刑有期徒刑10月，顯屬
    過輕云云。經查：
  (一)按「刑法第276 條第2 項業務上過失致人於死罪，以行為人
    之過失，係基於業務上行為而發生者為限」，最高法院46年
　　台上字第13號判例意旨可資參照；又按「刑法上所謂業務，
    係指個人基於其社會地位繼續反覆所執行之事務，包括主要
    業務及其附隨之準備工作與輔助事務在內。此項附隨之事務
    ，並非漫無限制，必須與其主要業務有直接、密切之關係者
    ，始可包含在業務概念中，而認其屬業務之範圍。上訴人以
    養豬為業，其主要業務似係從事豬隻之生產、養殖、管理、
    載運、販賣等工作，倘上訴人並非經常駕駛小貨車載運豬隻
    或養豬所需之飼料等物，以執行與其養豬業務有直接、密切
    關係之準備工作或輔助行為，僅因欲往豬舍養豬，單純以小
    貨車做為其來往豬舍之交通工具，自不能謂駕駛小貨車係上
    訴人之附隨事務」，最高法院89年台上字第8075號判例意旨
    亦可參照。本件被告係以水電工為業，平日工作僅騎乘機車
    上工，並不需要駕駛小貨車載運相關器材，案發當時係為幫
    忙朋友搬家，始向其女兒黃碧雪借用D8-3247 號自用小貨車
    幫忙載運朋友之東西等情，業據被告陳述綦詳（95年度偵字
    第21535 號卷第8 、9 頁，本院卷第24、40頁），並有該車
    之行車執照影本（警卷第17頁）及黃碧雪之基本資料查詢結
    果（本院卷第43頁）各1 份在卷可稽。被告既以水電工為業
    ，案發當時駕駛D8-3247 號自用小貨車之目的係為幫忙朋友
    載運東西，足見被告並非以「駕駛」為其主要業務及其附隨
    業務甚為明灼。職是，被告因駕駛D8-3247 號自用小貨車肇
    事致被害人陳佘麗蓉死亡，自係犯刑法第276 條第1 項之過
    失致人於死罪，而非第276 條第2 項之業務過失致人於死罪
    。
  (二)關於刑之量定，係實體法上賦予法院得為自由裁量之事項，
　　倘其未有逾越法律所規定之範圍，或濫用其權限，即不得任
　  意指摘為違法（最高法院民國75年臺上字第7033號判例意旨
    可資參照）。且在同一犯罪事實與情節，如別無其他加重或
    減輕之原因，下級審量定之刑，亦無過重或失輕之不當情形
    ，則上級審法院對下級審法院之職權行使，原則上應予尊重
    （最高法院85年度臺上字第2446號判決意旨可資參照）。原
    審審酌被告駕車未能注意車前狀況，亦未遵守道路標誌減速
    慢行，因而肇事致被害人陳佘麗蓉死亡，迄今尚未與被害人
    家屬達成民事和解，及其犯後坦承犯行，態度尚稱良好等一
    切情狀，而量處有期徒刑10月。本院審酌上情，認原審已就
    刑法第57條揭示之各種量刑條件妥為斟酌，難謂有何違法失
    當之處。
四、綜上所述，原審認被告係犯刑法第276 條第1 項之過失致人
    於死罪，並審酌其駕車未能注意車前狀況，亦未遵守道路標
    誌減速慢行，因而肇事致被害人陳佘麗蓉死亡，迄今尚未與
    被害人家屬達成民事和解，及其犯後坦承犯行，態度尚稱良
    好等一切情狀，而量處有期徒刑10月。經核原判決認事用法
    均無違誤，量刑亦稱允當。檢察官上訴意旨，猶執前詞，指
    摘原判決不當，為無理由，應予駁回。
五、據上論結，應依刑事訴訟法第368 條、第373 條、第364 條
    、第273 條之1 第1 項，判決如主文。
本案經檢察官沈紹嘉到庭執行職務。
中　　華　　民　　國　　96　　年　　4　　月　　27　　日
                  刑事第七庭  審判長法  官 莊飛宗
                                    法  官 黃憲文
                                    法  官 孫啟強
以上正本證明與原本無異。
不得上訴。
中　　華　　民　　國　　96　　年　　4　　月　　27　　日
　　　　　　　　　　　　　　　　　　書記官 黃富美
附錄本件判決論罪科刑法條：
刑法第276條第1項：
因過失致人於死者，處2年以下有期徒刑、拘役或2千元以下罰金
。
附件：臺灣高雄地方法院95年度交易字第620號刑事判決
